臺灣士林地方法院民事裁定
111年度消債更字第129號
債  務  人  許家馨  
代  理  人  劉薰蕙律師（法律扶助）
上列當事人聲請更生事件，本院裁定如下：
    主  文
債務人許家馨自中華民國一百一十一年十一月二十三日下午五時
起開始更生程序。
命司法事務官進行本件更生程序。
    理  由
一、按債務人對於金融機構負債務者，在聲請更生或清算前，應
    向最大債權金融機構請求協商債務清償方案，或向其住、居
    所地之法院或鄉、鎮、市、區調解委員會聲請債務清理之調
    解。消費者債務清理條例第151條第1項定有明文。次按債務
    人不能清償債務或有不能清償之虞，且無擔保或無優先權之
    本金及利息債務總額未逾新臺幣（下同）12,000,000元者，
    於法院裁定開始清算程序或宣告破產前，得向法院聲請更生
    ，觀諸同條例第3條、第42條第1項規定自明。再按，法院開
    始更生程序之裁定，應載明其年、月、日、時，並即時發生
    效力。法院開始更生或清算程序後，得命司法事務官進行更
    生或清算程序，必要時得選任律師、會計師或其他適當之自
    然人或法人一人為監督人或管理人。復為同條例第45條第1
    項、第16條第1項所明定。另按協商或調解成立者，債務人
    不得聲請更生或清算。但因不可歸責於己之事由，致履行有
    困難者，不在此限，同條例第151條第7項定有明文。此依同
    條第9項規定，準用於該條例施行前，債務人依金融主管機
    關協調成立之中華民國銀行公會會員，辦理消費金融案件無
    擔保債務協商機制與金融機構成立之協商。基於消費者債務
    清理條例之立法意旨，所謂「不可歸責於己之事由」應係指
    金融機構所定之協商條件過苛，致債務人於清償協商金額後
    ，即無法維持其基本生活；或債務人於履行協商條件期間，
    因非自願性失業、工作能力減損、減薪或其他非於協商成立
    時所能預期之事由，而致收入減少；或因扶養人數增加、債
    務人或其家人傷病或其他非於協商成立時所能預期之事由，
    而致支出增加等情事。至所謂「履行有困難」即應以債務人
    之收入，扣除自己及依法應受其扶養者所必要生活費用之數
    額，仍不足以清償協商條件所定之數額，始足當之，以衡平
    債權人及債務人間之權益，並符憲法第15條所定保障人民生
    存權之意旨。
二、聲請意旨略以：債務人有不能清償債務情事，前曾於民國95
    年4月3日與最大債權銀行聯邦商業銀行股份有限公司協商還
    款協議，約定自95年3月起，按月於每月10日還款13,925元
    ，惟債務人履行1期或2期後，即因失業無力繼續償還而毀諾
    。又無擔保或無優先權之本金及利息債務總額未逾1,200萬
    元，且未經法院裁定開始清算程序或宣告破產，爰依法聲請
    更生等語。
三、經查，債務人所主張之上開事實，有債務人如附表一所示之
    各項資料為證，堪信為真實。債務人現年49歲，居住在新北
    市淡水區，其財產、收入及支出現況如附表二所示，現無財
    產可供清償債務。惟依債權人清冊所載，債務人負擔之債務
    至少1,056,151元（見本院卷第40頁）。而以債務人自陳每
    月可清償3,000元（見本院卷第82頁）計算，至少需約29年
    （計算式：1,056,151÷3,000÷12≒29），始能清償完畢。又
    債務人每月收入扣除必要支出後，可剩餘約6,290元，縱全
    數用以清償，亦需14年（計算式：1,056,151÷6,290÷12≒14
    ）始能清償完畢（均未計算利息及違約金）。是以債務人主
    張有不能清償債務之情事，應可認定。再查，債務人前雖於
    95年4月間，依「中華民國銀行公會消費金融案件無擔保債
    務協商機制」與金融機構達成協商，約定以每月13,925元，
    按各債權銀行債權金額比例清償各項債務，至全部清償為止
    （見本院卷第86至90頁）。然依債務人勞保查詢資料，債務
    人於協商成立後，僅短暫於102年1月2日至102年1月7日間任
    職於錩鈺工程行，投保薪資為11,100元，自106年12月20日
    至108年5月31日由台北市巡迴推銷員職業工會代為投保勞工
    保險，投保薪資為22,800元、23,100元，嗣後至111年4月19
    日始任職於金典酒吧即現職迄今，投保薪資為25,250元（見
    本院卷第46頁）。上開薪資為債務人現在之全部收入（如附
    表二、貳、所示）。則以其中最高薪資即在金典酒吧之薪資
    每月25,250元計算，扣除聲請人每月必要生活費用18,960元
    ，僅餘6,290元，顯不足清償協商條件所定之數額。則債務
    人係因不可歸責於己之事由，致難以履行與金融機構間所定
    協商條件，依消費者債務清理條例第151條第9項準用同條第
    7項但書，尚非不得聲請更生。此外，復查無消費者債務清
    理條例第6條第3項、第8條或第46條各款所定駁回更生聲請
    之事由，是債務人聲請更生，自屬有據。爰依首揭規定，裁
    定開始更生程序，並命司法事務官進行本件更生程序。
四、爰裁定如主文。　　
中　　華　　民　　國　　111 　年　　11　　月　　23　　日
                  民事第三庭法  官  江哲瑋
附表一：
編號 資料 卷證所在 1 戶口名簿影本 本院卷第92頁 2 財團法人金融聯合徵信中心當事人綜合信用報告之債務清理條例前置協商專用債權人清冊 本院卷第28至32頁 3 108年度至110年度綜合所得稅各類所得資料清單 本院卷第22至26頁 4 全國財產稅總歸戶財產查詢清單 本院卷第20頁 5 中華民國銀行公會會員辦理消費金融案件無擔保債務協商機制協議書及無擔保債務還款計畫 本院卷第72至76頁 6 勞工保險被保險人投保資料表及明細 本院卷第46至47頁 
附表二：
壹、財產現況    編號 財產種類及數量 估算現值約 （新臺幣） 卷證所在  無 0元 本院卷第20頁 合計：  0元  貳、收入現況    編號 收入項目 每月金額約 （新臺幣） 卷證所在 1 薪資 25,250元 本院卷第150頁 合計：  25,250元  叁、支出現況    編號 支出項目 每月金額約 （新臺幣） 卷證所在 1 每月必要支出（按111年新北市每人每月最低生活費之1.2倍計算） 18,960元 本院卷第37頁 合計：  18,960元  
以上正本係照原本作成。
本件裁定不得抗告。　　　　　　　　　
中　　華　　民　　國　　111 　年　　11　　月　　23　　日
                            書記官  張祐誠